【裁判字號】    95,簡上,851
【裁判日期】    951219
【裁判案由】    妨害自由
【裁判全文】
臺灣高雄地方法院刑事判決             95年度簡上字第851號
上  訴  人
即  被  告  乙○○
上列上訴人因妨害自由案件，不服本院高雄簡易庭中華民國95年
5 月26日95年度簡字第2801號簡易判決（聲請簡易判決處刑案號
：95年度偵字第7418號），提起上訴，本院管轄之第二審合議庭
判決如下：
    主  文
上訴駁回。
乙○○緩刑貳年。
    事  實
一、乙○○於民國95年1 月11日18時30分許，前往高雄縣旗山鎮
    ○○路135 號之丁○○住所內，向丁○○催討新臺幣（下同
    ）3 萬5,000 元（聲請簡易判決處刑書及原審判決書均誤載
    為8 萬元）之欠款未果，見丁○○所有之行動電話手機（MO
    TOROLA牌、V171型，下稱上開手機）1 支放置在桌上，為逼
    使丁○○儘速清償債務，竟基於妨害丁○○行使權利之犯意
    ，擅自拿取該手機（尚無證據顯示乙○○對該手機具備不法
    所有意圖），且不顧乙○○之返還請求，即逕行離去，而以
    此等強暴方式，致妨害丁○○使用上開電話之權利。嗣丁○
    ○旋報警處理，乙○○始在警方聯繫下到案說明，並主動將
    上開手機交予警方查扣，而悉全情。
二、案經丁○○訴由高雄縣政府警察局旗山分局報請臺灣高雄地
    方法院檢察署檢察官偵查後，聲請簡易判決處刑。
    理  由
壹、程序方面
  1.卷附上開手機照片2 張，乃係機械拍攝當時之情況並藉書面
    方式加以留存呈現，而照片內容與現場真實情狀2 者之一致
    性，乃係透過機械方式為保障，其間並不存在人對現實情狀
    知覺、記憶、表述等錯誤，復欠缺故為虛枉之疑慮，故照片
    之性質非屬供述證據，而無傳聞法則之適用。再參諸卷內別
    無證據顯示該拍攝機械有何不精確之狀況，或照片有經偽、
    變造之情形，是應有證據能力。
  2.卷附扣押筆錄暨扣押物品目錄表、贓物認領保管單各1 份，
    均經被告乙○○同意作為證據使用；本院審酌卷內並無事證
    顯示各該陳述之作成時、地與週遭環境，有何致令陳述內容
    虛偽、偏頗之狀況後，也認為適當，依刑事訴訟法第159 條
    之5 第1 項之規定，為傳聞法則之例外，應有證據能力。
  3.證人即告訴人丁○○於警詢中所為之陳述，乃係被告以外之
    人於審判外之言詞陳述，而屬傳聞，且經核並無刑事訴訟法
    第159 條之1 至同法第159 條之5 所列舉得作為證據之例外
    情事，是以並無證據能力，尚不得作為本案之證據。
貳、實體方面
一、訊據被告乙○○就其曾於上開時、地取走上開手機等情固坦
    承，惟矢口否認有何強制犯行，並辯稱：當時係因丁○○表
    示無錢可還，並要我隨意拿取屋內之物品抵債，我一時生氣
    ，才會將上開手機取走云云。經查：
(一)被告於上開時點，前往告訴人丁○○住所內，向丁○○催討
    欠款未果，遂擅自拿取丁○○之手機逕行離去，嗣在警方聯
    繫下到案說明，並主動將上開手機交予警方查扣各節，為被
    告所不爭執，且有扣押筆錄暨扣押物品目錄表（警卷第5 至
    8 頁）、贓物認領保管單（警卷第9 頁）各1 份，及上開手
    機照片2 張（警卷第10頁）附卷可稽，自堪認明。
(二)被告雖另以前開情辭置辯。惟查，證人丁○○於本院審理中
    ，結證稱：被告於95年1 月11日18時30分許，到我的住處索
    討3 萬5,000 元之欠款，我說沒有錢，結果她擅自拿了原放
    在桌面之上開手機就走，我當時以將提出告訴等語試圖出聲
    阻止，被告聽聞後只表示要告就去告；上開手機是我平日聯
    繫工作使用的，對我很重要，我沒有同意被告拿走，也未曾
    向被告提過可以任取家中物品抵債等語綦詳（本院卷第56至
    59頁）。核被告與丁○○除上開3 萬5,000 元之欠款外，別
    無其他糾紛（警卷第2 、4 頁），又丁○○迭於偵查、本院
    審理中，明確表示願意原諒被告（偵卷第17頁、本院卷第58
    頁），則丁○○自應無惡意設詞陷構被告於罪之理，其首開
    所述應合於真實而可堪採信。況被告於本院審理中，亦自承
    ：「（問：當時你拿走手機時，有無說手機要抵多少錢？答
    ：）沒有…」、「（問：拿了手機抵債，是否債務就全免了
    ？答：）不是…」等語明確（本院卷第62、63頁），益徵被
    告與丁○○間，顯未就以上開手機抵償雙方欠款一節，達成
    合意，被告既在未與丁○○達成以手機抵債合意之情況下，
    擅自拿取丁○○之上開手機，自已妨害丁○○行使上開手機
    權利無訛，其空言否認，不足採信。
(三)被告並未與丁○○達成以上開手機抵償債務之合意，已見前
    述，其為此另聲請傳訊斯時同在現場之戊○○、甲○○等人
    ，核自無調查之必要甚明。
(四)綜上，本件事證明確，被告妨害丁○○行使上開手機權利之
    強制犯行，至堪認定。
二、查被告行為後，如附表所示之相關法律均業經變更，並俱於
    95年7 月1 日施行，玆經整體比較結果，裁判時法並未較為
    有利，從而依刑法第2 條第1 項規定，自應適用各該行為時
    法，亦即修正前法，合先敘明。是故核被告所為，係犯修正
    前刑法第304 條第1 項前段之強制罪。原審審酌被告犯罪之
    動機、目的、手段，及上開手機已經返還丁○○等一切情狀
    ，依刑事訴訟法第449 條第1 項、第3 項，修正前刑法（下
    同）第304 條第1 項、第41條第1 項前段，罰金罰鍰提高標
    準條例第1 條前段，修正前罰金罰鍰提高標準條例第2 條（
    現已刪除），逕以簡易判決量處被告拘役40日，併諭知如易
    科罰金，以銀元300 元（即新臺幣900 元）折算1 日。本院
    因認原審認事用法均無違誤（至原審雖未及新舊法比較，惟
    現行刑法第2 條第1 項已適用行為時法為原則，且本案比較
    結果，仍應適用行為時法，業如前述，是原判決適用行為時
    法即無不當，併予敘明），量刑亦稱妥適，被告上訴意旨仍
    執陳詞，否認犯行，為無理由，應予駁回。
三、末被告前未曾因故意犯罪受有期徒刑以上刑之宣告，有臺灣
    高等法院被告前案紀錄表1 份在卷足憑，其因一時失慮，偶
    罹刑典，且手機已經返還丁○○，業如前述，經此罪刑之宣
    告後，當知所警惕，信無再犯之虞，本院認前開所宣告之刑
    ，以暫不執行為適當，爰依刑法第74條第1 項第1 款之規定
    （最高法院95年5 月23日第8 次刑事庭會議決議意旨認應直
    接適用裁判時之新法），予以宣告緩刑2 年，以啟自新。
據上論斷，依刑事訴訟法第455 條之1 第1 項、第3 項、第368
條，刑法第2 條第1 項前段、第74條第1 項第1 款，判決如主文
。
本案經檢察官丙○○到庭執行職務。
中    華    民    國    95    年    12    月    19    日
                  刑事第十庭  審判長法  官  陳玉聰
                                    法  官  楊淑珍
                                    法  官  莊珮吟
以上正本證明與原本無異。
本判決不得上訴。
中    華    民    國    95    年    12    月    19    日
                                    書記官  蔡妮君
┌───────────────────────────────────────────────┐
│附表：                                                                                        │
├──────┬─────────────┬─────────────┬───────┬────┤
│相關變更條文│行為時法（下稱舊法）之內容│裁判時法（下稱新法）之內容│比  較  理  由│備    註│
├──────┼─────────────┼─────────────┼───────┼────┤
│【罰金刑貨幣│依法律應處罰金、罰鍰者，就│中華民國94年1 月7 日法修正│刑法之貨幣單位│經依現行│
│單位之變更】│其原定數額得提高為2 倍至10│施行後，刑法分則編所定罰金│由「元（指銀元│法規所定│
│罰金罰鍰提高│倍（刑法乃係定明10倍）。第│之貨幣單位為新臺幣。94年1 │）」變更為「新│貨幣單位│
│標準條例第1 │1 條所定得提高倍數之規定，│月7 日刑法修正時，刑法分則│臺幣」，且刑法│折算新臺│
│條前段、第5 │於本條例修正後制定之法律，│編未修正之條文定有罰金者，│分則之罰金數額│幣條例第│
│條→刑法施行│不適用之；本條例修正前公布│自94年1 月7 日刑法修正施行│，亦視該分則先│2 條之規│
│法第1 之1 條│之法律，於本條例修正後修正│後，就其所定數額提高為30倍│前曾修正與否，│定折算後│
│第1 項、第2 │其罰金罰鍰數額或法律經全部│。但72年6 月26日至94年1 月│而分別提高3 或│等值，是│
│項          │修正而其罰金罰鍰數額未予變│7 日新增或修正之條文，就其│30倍。        │新法並未│
│            │更者，亦同。              │所定數額提高為3 倍。      │              │較有利。│
├──────┼─────────────┼─────────────┼───────┼────┤
│【罰金刑最低│罰金：（銀元）1 元以上。  │罰金：新臺幣1000元以上，以│罰金刑之最低度│舊法有利│
│度刑之變更】│                          │百元計算之。              │刑，由銀元10元│。      │
│刑法第33條第│                          │                          │（依前述也提高│        │
│5 款：      │                          │                          │10倍）即新臺幣│        │
│            │                          │                          │30元，提高為新│        │
│            │                          │                          │臺幣1000元。  │        │
├──────┼─────────────┼─────────────┼───────┼────┤
│【易科罰金折│犯最重本刑為5 年以下有期徒│犯最重本刑為5 年以下有期徒│易科罰金折算標│舊法有利│
│算標準變更】│刑以下之刑之罪，而受6 個月│刑以下之刑之罪，而受6 個月│準由銀元300 元│。      │
│修正前刑法第│以下有期徒刑或拘役之宣告…│以下有期徒刑或拘役之宣告者│即新臺幣900 元│        │
│41條第1 項前│得以（銀元，下同）1 元以上│，得以新臺幣1000元、2000元│，提高為以新臺│        │
│段、修正前罰│3 元以下折算1 日，易科罰金│或3000元折算1 日，易科罰金│幣1000元、2000│        │
│金罰鍰提高標│。依刑法第41條易科罰金…就│。                        │元或3000元折算│        │
│準條例第2 條│其原定數額提高為100 倍折算│                          │1 日。        │        │
│→現行刑法第│1 日；法律所定罰金數額未依│                          │              │        │
│41條第1 項前│本條例提高倍數，或其處罰法│                          │              │        │
│段          │條無罰金刑之規定者，亦同。│                          │              │        │
╠═╤════╧═════════════╧═════════════╧═══════╧════╣
║結│1.論罪科刑方面，茲經整體比較結果，以舊法之罰金刑最低度刑較低，較為有利。                  ║
║論│2.易刑規定方面（尚無須整體適用），以舊法之易科罰金折算標準較低，較為有利。                ║
╚═╧═════════════════════════════════════════════╝
◎附錄本案所犯法條：
《刑法第304 條第1 項》
以強暴、脅迫使人行無義務之事或妨害人行使權利者，處3 年以
下有期徒刑、拘役或300 元以下罰金。


司法院資訊處製作；財團法人民間司法改革基金會備份。
